【裁判字號】    97,審易,2565
【裁判日期】    980409
【裁判案由】    傷害
【裁判全文】
臺灣高雄地方法院刑事判決            97年度審易字第2565號
公  訴  人  臺灣高雄地方法院檢察署檢察官
被      告  丙○○○
            甲    ○
上列被告因傷害案件，經檢察官提起公訴（97年度偵字第27050
號），本院判決如下：
    主  文
丙○○○犯傷害罪，處有期徒刑參月，如易科罰金，以新臺幣壹
仟元折算壹日。
甲○犯傷害罪，處有期徒刑伍月，如易科罰金，以新臺幣壹仟元
折算壹日。
    事  實
一、丙○○○與甲○分別在高雄縣林園鄉○○○路6 號及同路8
    號前毗鄰擺設水果攤位，於民國97年8 月14日下午5 時10分
    許，兩人因細故發生口角爭執，詎丙○○○與甲○竟分別基
    於傷害他人身體之犯意，丙○○○先以手推甲○，甲○則衝
    向丙○○○，與丙○○○發生拉扯，彼此互相扭打，期間，
    丙○○○之左手大拇指遭甲○咬住，丙○○○因而受有左手
    大拇指開放性骨折之傷害，而甲○則遭丙○○○毆打而受有
    左眼眶下及鼻部多處擦挫傷、疑似輕微腦震盪等傷害。嗣經
    在旁民眾前往勸架，將丙○○○與甲○隔開，丙○○○與甲
    ○隨即前往就醫，取得診斷證明書後，於同年月26日提出告
    訴，始獲上情。
二、案經丙○○○、甲○分別訴由高雄縣政府警察局林園分局報
    告臺灣高雄地方法院檢察署檢察官偵查起訴。
    理  由
壹、程序方面：
    證人即同在被告2 人對面擺攤販賣水果之王美惠於97年10月
    15日偵訊時所為之陳述，係於檢察官面前所為，且由檢察官
    依法告知具結義務及偽證之處罰後，經證人具結後所為之證
    詞，此有證人結文及偵訊筆錄各1 份在卷可參（見97年度偵
    字第27050 號偵查卷第31至33頁）。因被告以外之人於偵查
    中向檢察官所為陳述，除顯有不可信之情況者外，得為證據
    ，刑事訴訟法第159 條之1 第2 項定有明文，且刑事訴訟法
    規定檢察官代表國家偵查犯罪、實施公訴，依法其有訊問被
    告、證人及鑑定人之權，證人、鑑定人且須具結，而實務運
    作時，檢察官偵查中向被告以外之人所取得之陳述，原則上
    均能遵守法律規定，不致違法取供，其可信度極高。被告甲
    ○雖主張證人王美惠於偵查中所為之陳述，並非事實，惟未
    曾主張或提及檢察官在偵查時有不法取供之情形，而客觀上
    並無任何證據顯示上開證人於前述偵訊時所為之陳述，有何
    顯不可信之情況，依上說明，證人王美惠於偵查中所為之證
    詞，自有證據能力。
貳、實體方面：
一、訊據被告丙○○○固不否認有於上揭時、地，拉扯甲○之頭
    髮，惟矢口否認有何傷害甲○之犯行，辯稱：因其遭甲○咬
    住手指頭，疼痛難耐，始出手抓甲○頭髮，並亂揮雙手，但
    並未揮到甲○云云。被告甲○亦不否認有於上揭時、地，與
    丙○○○發生口角爭執，惟亦矢口否認有何傷害丙○○○之
    犯行，辯稱：其當時遭丙○○○拉扯頭髮，並毆打頭部，因
    見女兒在旁哭喊，其為怕傷到女兒，始揮舞雙手，要將遭丙
    ○○○扯住的頭髮撥開，但都失敗，事後係一位婦人勸架，
    其始脫離，其並未出口咬住丙○○○之手指云云。
二、經查：
  (一)被告因相互毆打而各受有如事實欄所載傷害一節，業據證人
    王美惠於偵查中結稱：「丙○○○走出來，甲○就拉丙○○
    ○的衣領，拉到要她看相鄰的地方，衣領拉低到胸罩都有看
    到，甲○拉了好幾次，丙○○○都撥開，後來丙○○○生氣
    就打了甲○一個巴掌，甲○也生氣，二個就拉扯，後來甲○
    就咬丙○○○的大拇指，後來二個又互扯頭髮，打來打去‧
    ‧‧後來丙○○○就伸出拇指讓我看，整個都斷掉，隔壁又
    有一個南北貨的老闆娘把他們拉開，因為她流很多血，我就
    拿面紙止血，後來載他去醫院」等語明確，而本院於98年3
    月26日勘驗被告甲○所提出案發當日之監視錄影光碟結果，
    顯示被告2 人確有互相拉扯、扭打情事，此有本院98年3 月
    26 日 審判筆錄1 份在卷可參，核與證人王美惠證述情節，
    大致相符，此外，並有診斷證明書2 份，以及被告甲○受傷
    照片2 張，被告丙○○○受傷照片1 張在卷足憑，被告上揭
    傷害犯行，均堪認定。
  (二)被告丙○○○雖以其係因手指遭甲○咬住，始出手抓住甲○
    頭髮，並雙手亂揮，並未毆打到甲○云云。然被告甲○確實
    受有左眼眶下及鼻部多處擦挫傷，及疑似輕微腦震盪等傷勢
    ，此有建佑醫院出具之診斷證明書，以及甲○受傷照片2張
    附卷可佐，而依本院勘驗案發當日監視錄影光碟，顯示被告
    丙○○○確有毆打甲○之情事，證人王美惠並證稱：被告丙
    ○○○曾出手毆打甲○一巴掌，二人互相拉扯頭髮，並打來
    打去等語甚詳，足見被告丙○○○辯稱未毆打甲○云云，並
    非事實，而難採信。
  (三)被告甲○雖否認出口咬住丙○○○之左手大拇指，並以錄影
    監視光碟，並未錄到其出口咬住丙○○○之手指，以及被告
    丙○○○附帶民事訴訟起訴狀所附證物中，有回春診所出具
    之診斷證明書，顯示丙○○○係右手拇指手術傷口感染，並
    非左手為由，否認有傷害丙○○○之犯行。然依卷附之高雄
    醫學大學附設中和紀念醫院出具之診斷證明書及所提供丙○
    ○○接受手術前之受傷照片1 張，顯示被告丙○○○於案發
    當日確實受有左手大拇指開放性骨折之傷害，且所受傷勢極
    其嚴重，如被告丙○○○僅欲製造其受傷之證據，以誣攀被
    告甲○，可製造輕微傷勢，並無須忍受強大痛苦，將自己左
    手大拇指弄斷之必要。且案發當日，被告丙○○○與甲○發
    生肢體衝突後，即行就醫，除因遭被告甲○咬傷外，並無其
    他外力足以造成被告丙○○○之前揭傷勢，從而，被告甲○
    否認咬傷丙○○○，顯係卸責之詞，要無可採。至於錄影監
    視光碟並未錄到被告甲○出口咬住被告丙○○○手指之過程
    ，乃因任何監視器，均受制於拍攝角度與畫質之限制，並不
    可能將案發當日所發生之過程，完整而清楚紀錄，本院勘驗
    案發當日監視錄影光碟，雖可辨認被告2 人肢體衝突之經過
    ，惟有關兩人之臉部表情，則無法清楚辨認，且被告甲○發
    生衝突過程中，絕大部分，均係背對著監視鏡頭，更有一段
    時間係蹲在水果攤旁，幾乎遮住被告甲○所有身影，此有監
    視錄影光碟擷取畫面6 張在卷可佐，是監視錄影光碟未拍攝
    到被告甲○出口咬被告丙○○○手指之過程，乃因該監視錄
    影受限於畫質不夠清晰之限制，無法清楚看出被告之五官表
    情，從而，亦無法經由勘驗該監視錄影光碟方式，判斷被告
    甲○是否曾出口咬住被告丙○○○之左手大拇指，此外，因
    該監視錄影光碟拍攝角度之限制，被告甲○於扭打過程中，
    絕大部分時間，均背對著監視錄影器，以致未能紀錄被告甲
    ○是否出口咬住被告丙○○○之左手大拇指，是尚無以勘驗
    該監視錄影光碟結果，並未見被告甲○出口咬住被告丙○○
    ○左手大拇指，據以認定被告甲○未曾出口咬住被告丙○○
    ○之手指。另被告丙○○○於附帶民事訴訟提出之回春診所
    診斷證明書，雖記載被告丙○○○係「右手」拇指手術傷口
    感染，惟該診斷證明書記載之應診日期為97年8 月20日至97
    年10月2 日，並非案發當日之情形，自不足作為被告丙○○
    ○案發當時，左手大拇指有無遭咬傷之證據，而本院依高雄
    醫學大學附設中和紀念醫院出具診斷證明書，及該醫院檢附
    手術前之被告丙○○○受傷照片，已可認定被告丙○○○案
    發當時確受左手大拇指開放性骨折之傷害，回春診所出具之
    診斷證明書，即非案發當日之情況，且亦可能發生將左手誤
    載為右手之情況，從而，回春診所出具之診斷證明書，亦不
    足為被告甲○有利之認定。
  (四)綜上所述，本案事證明確，被告所辯，均不足採，被告傷害
    犯行，均堪認定，應予依法論科。
三、按「正當防衛係對於現在不正之侵害防衛自己或他人之權利
    者而言，本案上訴人與某甲口角互毆彼此成傷，不能證明某
    甲先行侵害，自不得主張正當防衛」，最高法院17年上字第
    686 號著有判例可資參照。被告丙○○○、甲○，彼此互相
    扭打，而致被告丙○○○受有左手大拇指開放性骨折之傷害
    ，被告甲○則受有左眼眶下及鼻部多處擦挫傷、疑似輕微腦
    震盪等傷害，參照前揭判例意旨，被告2 人均不得主張正當
    防衛。故核被告所為，均係犯刑法第277 條第1 項之傷害罪
    。本院審酌被告均已成年，應知在現代民主法治社會中，對
    於任何糾紛之解決，應本諸理性、和平之手段與態度為之，
    竟僅因細故爭執，率而使用暴力之方式以對，破壞社會安寧
    秩序，並致使被告分別受有前揭傷害，行為實不足取，被告
    均否認犯行，毫無悔意，被告丙○○○所受傷勢嚴重，被告
    甲○所受傷勢，相對輕微等一切情狀，分別量處如主文所示
    之刑，並均諭知易罰金之折算標準，以資懲儆。
據上論斷，應依刑事訴訟法第299 條第1 項前段，刑法第277 條
第1 項、第41條第1 項，刑法施行法第1 條之1 ，判決如主文。
本案經檢察官乙○○到庭執行職務。
中    華    民    國    98    年    4     月    9     日
                  刑事第十庭  法  官  高增泓
以上正本證明與原本無異。
如不服本判決應於收受判決後10日內向本院提出上訴書狀，並應
敘述具體理由。其未敘述上訴理由者，應於上訴期間屆滿後20日
內向本院補提理由書（均須按他造當事人之人數附繕本）「切勿
逕送上級法院」。
中    華    民    國    98    年    4     月    9     日
                              書記官  黃麗玉
附錄本判決論罪法條全文：
刑法第277條
傷害人之身體或健康者，處3 年以下有期徒刑、拘役或1 千元以
下罰金。
犯前項之罪因而致人於死者，處無期徒刑或7 年以上有期徒刑；
致重傷者，處3 年以上10年以下有期徒刑。


司法院資訊處製作；財團法人民間司法改革基金會備份。
